臺灣臺北地方法院民事判決　　　　　　99年度重訴字第1127號
原　　　告　張芝菡
被　　　告　蔡梅蓮
上列當事人間刑事附帶民事請求侵權行為損害賠償事件，經刑事
庭移送前來（99年度重附民字第24號），本院於民國100 年4 月
7 日言詞辯論終結，判決如下：
    主      文
被告應給付原告新臺幣壹萬元，及自民國九十九年四月九日起至
清償日止，按年息百分之五計算之利息。
原告其餘之訴駁回。
訴訟費用由被告負擔百分之一；餘由原告負擔。
本判決原告勝訴部分得假執行。但被告得以新臺幣壹萬元為原告
預供擔保而免為假執行。
原告其餘假執行之聲請駁回。
    事實及理由
一、原告主張：伊於民國97年8 月17日寄發電子郵件欲撤回前向
    臺北地院聲請對債務人張豐鶯之強制執行事件，被告係臺灣
    臺北地方法院（下稱臺北地院）民事執行處承辦書記官，以
    公務電話向伊表示撤回強制執行程序僅能以書面為之，雙方
    因撤回方式在電話中發生齟齬。嗣於97年10月7 日下午3 時
    許，伊為辦理撤回上揭強制執行事件，前往臺北地院民事執
    行處被告服務之櫃臺，雙方再度因細故發生爭執，被告竟利
    用職務上機會以「米蟲」一詞辱罵伊多達5 次，足以生損害
    於伊之名譽、自由及工作權；經伊向臺灣臺北地方法院檢察
    署（下稱臺北地檢署）提起告訴，於偵審期間，被告仍以傲
    慢惡劣態度應訊，拒不認罪，致伊精神上受有嚴重痛苦，爰
    依侵權行為法律關係請求被告給付慰撫金新臺幣（下同）2,
    000 萬元並加計法定利息等語。併聲明：(一)被告應給付原告
    2,000 萬元，及自起訴狀繕本送達翌日起至清償日止，按年
    息5 ％計算之利息。(二)願供擔保請准宣告假執行。
二、被告則以：伊因平日於民事執行處接案量多，致工作壓力大
    ，因原告未遵法令辦理撤回執行案件，且原告於上開時間對
    伊先突如其來怒罵，致伊之情緒一時失控，遂於上開時間在
    對原告陳述：「米蟲」1 次；至刑案偵審期間所為答辯內容
    ，均係正當訴訟權利行使，並無損害原告之名譽等語置辯。
    併聲明：(一)原告之訴及假執行之聲請均駁回。(二)如受不利判
    決，願供擔保請准宣告免假執行。
三、按因故意或過失，不法侵害他人之權利者，負損害賠償責任
    。又不法侵害他人之身體、健康、名譽、自由、信用、隱私
    、貞操，或不法侵害其他人格法益而情節重大者，被害人雖
    非財產上之損害，亦得請求賠償相當之金額，民法第184 條
    第1 項前段、第195 條第1 項定有明文。經查：
  (一)被告於97年10月7 日下午3 時許，在本院民事執行處，因對
    撤回強制執行事件之方式與原告發生口角，竟以「米蟲」一
    詞辱罵原告，經原告向臺北地檢署提起刑事告訴，被告因上
    開公然侮辱犯行，經本院以99年度易字第323 號刑事判決處
    罰金6,000 元，如易服勞役，以1,000 元折算1 日，緩刑2
    年，嗣經臺灣高等法院以99年度上易字第1906號刑事判決駁
    回上訴確定等情，為被告所不爭（見本院卷第44頁反面），
    且有上開刑事判決書可稽（見附民卷第6 至8 頁），並經本
    院調閱上開刑事卷宗查閱無訛，堪信為真正。原告雖主張被
    告辱罵「米蟲」達5 次云云，惟為被告所否認，且依卷附檢
    察官指揮檢查事務官勘驗原告提出之錄音光碟，被告僅辱罵
    原告「米蟲」1 次，有該勘驗筆錄可稽（見98年度偵字第15
    90號卷第4 至6 頁），證人張漪蕙於偵查中亦具結證稱：「
    他們講案情時我沒印象，最後我聽到張芝菡對蔡梅蓮說：『
    你再說一遍，你說什麼？』，蔡梅蓮說『米蟲』，張芝菡說
    『你有種再說一次』，講完張芝菡就走了」等語（見偵續字
    第303 號卷第21頁），核與上開勘驗筆錄內容，大抵相符，
    益見被告僅於上開時地以「米蟲」辱罵原告1 次至明。是原
    告此部分主張，為無可採。
  (二)又「米蟲」一詞係比喻不事生產，徒然消耗米糧之人。被告
    以上開言詞在本院民事執行處櫃臺辱罵原告，在客觀上足以
    貶損原告之名譽，可認原告受有精神上之痛苦，故原告主張
    被告不法侵害其名譽權，應負侵權行為損害賠償責任，洵屬
    有據。至原告主張被告上開言詞，尚損及其自由權、工作權
    云云，為被告所否認，且未舉證以實其說，難以驟採。
四、又不法侵害他人之人格權，被害人受有非財產上損害，請求
    加害人賠償相當金額之慰撫金時，法院對於慰撫金之量定，
    應斟酌實際加害情形、所造成之影響、被害人痛苦之程度、
    兩造之身分地位經濟情形及其他各種狀況，以核定相當之數
    額（最高法院47年台上字第1221號、51年台上字第223 號判
    例參照）。查：被告身為司法人員，於處理公務時，本應謹
    言慎行，遇有民眾不解法令規定時，允宜委婉解釋，不得有
    不當之言詞。本件係肇因本院民事執行處法官批示「命債權
    人補撤回狀」，被告始於97年8 月27日以公務電話通知原告
    補正書面以撤回強制執行聲請，兩造因撤回方式在電話中發
    生齟齬，嗣原告於97年10月7 日至臺北地院民事執行處櫃臺
    ，兩造再度發生爭執，被告為求民事執行業務順遂進行，欲
    儘快結束與原告之爭執，未能做好情緒管理而口出上言，惡
    性非重；及原告於98年度所得為11萬3,027 元、名下有房屋
    、土地各1 筆及投資2 筆，財產總額568 萬3,592 元；被告
    所得為82萬3,703 元，名下有房屋、土地各1 筆、汽車2 輛
    、投資1 筆，財產總額261 萬2,738 元，各有兩造稅務電子
    閘門財產所得調件明細表可稽（見本院卷第19至22頁）。原
    告雖主張：被告於刑案偵審期間猶以傲慢惡劣態度應訊，拒
    不認罪，致其受有精神上痛苦云云，並提出錄音譯文為憑（
    見本院卷第85至88頁）。惟：依原告提出錄音譯文內容，被
    告無非向承辦檢察官、法官陳述當時本件侵權行為發生之情
    境及緣由，並對原告之指摘被動提出防禦方法，且刑事被告
    並無自認己罪之義務，縱有要求原告發毒誓以明其事屬實，
    仍未逸脫訴訟上攻擊防禦範疇，核屬正當訴訟權利行使，尚
    難認被告犯後態度傲慢惡劣。抑且被告於本院審理期間，多
    次表明並非有心對原告有不尊重之意，且會自我檢討等語（
    見本院卷第44頁反面、第98頁反面），應已知所警惕。爰審
    酌上情及兩造身分、地位、經濟狀況與原告所受名譽損害程
    度等一切情狀，認原告請求賠償慰撫金2,000 萬元，猶嫌過
    高，應以1 萬元為適當。
五、綜上所述，原告基於侵權行為法律關係請求被告給付1 萬元
    ，及自起訴狀繕本送達翌日即99年4 月9 日起（見重附民卷
    第1 頁）至清償日止，按年息5 ％計算之利息，為有理由，
    應予准許；逾此範圍，即屬無據，應予駁回。兩造陳明願供
    擔保，聲請宣告假執行及免為假執行，經核原告勝訴部分，
    所命給付之金額未逾50萬元，應依職權宣告假執行，被告聲
    請宣告免為假執行核無不合，爰酌定相當之擔保金額准許之
    ；至原告敗訴部分，其假執行之聲請，因訴之駁回而失所附
    麗，不應准許。
六、本件為判決之基礎已臻明確，兩造其餘之攻擊或防禦方法及
    證據，經本院斟酌後，認為均不足以影響本判決之結果，亦
    與本案爭點無涉，自無逐一詳予論駁之必要，併此敘明。
七、據上論結：原告之訴為一部有理由、一部無理由，依民事訴
    訟法第79條、第389 條第1 項第5 款、第392 條第1 項，判
    決如主文。
中    華    民    國   100    年    4     月    22    日
                  民事第四庭    法  官  胡宏文
以上正本係照原本作成。
如對本判決上訴，須於判決送達後20日內向本院提出上訴狀。如
委任律師提起上訴者，應一併繳納上訴審裁判費。
中    華    民    國   100    年    4     月    22    日
                                書記官  湯郁琪